臺灣臺南地方法院民事判決　九十一年度再微字第一號
　　再審原告　甲○○
　　再審被告　乙○○
右當事人間請求給付票款事件，再審原告對於中華民國九十一年二月二十五日本院第
二審確定判決（九十年度小上字第六八號）提起再審之訴，本院判決如左：
    主      文
再審之訴駁回。
再審訴訟費用由再審原告負擔。
    事      實
甲、再審原告方面：
一、聲明：
（一）本院九十年度小上字第六八號、本院台南簡易庭九十年度南小字第一三二五號
      確定判決均廢棄。
（二）再審被告在第一審之訴駁回。
（三）再審及前審之訴訟費用均由再審被告負擔。
二、陳述：
（一）再審被告就系爭支票之提示，依序如附表所示，准此，最後提示日民國八十九
      年十二月十八日之執票人為訴外人陳進川，而非再審被告，原審確定判決認為
      再審被告為執票人，顯然錯誤，與事實不符，難令再審原告折服。
（二）按執票人應以背書之連續證明其權利，票據法第三十七條第一項著有明文。票
      據法第一百四十四條準用第三十七條之規定，因此，執票人茍不能以背書之連
      續證明其權利，執票人仍不得請求付款（最高法院二十一年上字第二０三七號
      判例）。系爭支票因為再審原告開具，經訴外人范俊宏、劉昭陽、楊美芬等人
      之手，輾轉向再審被告借貸款項，范君等人並未在支票背書，支票背書不連續
      ，系爭支票最後之執票人並非再審被告，再審被告無提起訴訟之利益。
（三）系爭支票既由劉昭陽、楊美芬等人向再審被告借貸款項（註：再審被告在關廟
      農會之帳戶係專門作地下錢莊貸放款項之帳戶），因劉君夫婦之前曾積欠再審
      被告金錢，故，迨劉君夫婦將系爭支票交付與再審被告借錢時，再審被告即將
      系爭支票收執，並未付款，準此，系爭支票屬於消費借貸，再審被告應就借款
      已付之事實負舉證之責任（最高法院七十三年度第一次民事庭決議）。
（四）再審原告於九十一年三月十一日收受台南地方法院九十年度小上字第六八號民
      事判決，於三月十五日查詢合作金庫台南分行、農民銀行仁德分行、土地銀行
      永康分行，知悉系爭支票之最後提示日八十九年十二月十八日之執票人為土地
      銀行永康分行行員陳進川，顯然再審被告並非支票之執票人，尚未逾三十日之
      不變期間，爰依據民事訴訟法第四百九十六條第十三款：「當事人發現未經斟
      酌之證物或得使用該證物者，經斟酌可受較有利益之裁判」之規定，及民事訴
      訟法第四百三十六條之三十二第四項之規定，提起再審之訴。
三、證據：提出支票正反面一件及退票理由單三紙（以上均影本）。
乙、再審被告方面：本件未經言詞辯論，再審被告亦未提出書狀作何聲明或陳述。
丙、本院依職權調閱本院九十年度小上字第六八號請求給付票款事件民事案卷全宗。
  　理　　　由
一、再審原告主張其與再審被告間請求給付票款事件，經本院台南簡易庭九十年度南
    小字第一三二五號、本院九十年度小上字第六八號判決其敗訴確定，再審原告於
    九十一年三月十一日收受本院前開民事判決，業經調取前開案卷核閱屬實，而本
    件再審原告於九十一年三月十九日以有民事訴訟法第四百九十六條第一項第十三
    款再審事由向本院提起再審之訴，尚在三十日之不變期間內，於程序上尚無不合
    。
二、再審原告主張：查系爭支票之最後提示日八十九年十二月十八日之執票人為訴外
    人陳進川，而非再審被告，原審確定判決認為再審被告為執票人，顯然錯誤，與
    事實不符，難令再審原告折服。復查系爭支票因為再審原告開具，經訴外人范俊
    宏、劉昭陽、楊美芬等人之手，輾轉向再審被告借貸款項，范君等人並未在支票
    背書，支票背書不連續，系爭支票最後之執票人並非再審被告，再審被告無提起
    訴訟之利益。再查系爭支票既由劉昭陽、楊美芬等人向再審被告借貸款項，因劉
    君夫婦之前曾積欠再審被告金錢，故劉君夫婦將系爭支票交付與再審被告借錢時
    ，再審被告即將系爭支票收執，並未付款，準此，系爭支票屬於消費借貸，再審
    被告應就借款已付之事實負舉證之責任。爰依民事訴訟法第四百九十六條第一項
    第十三款之規定，提起再審之訴，求為判決如再審之聲明等語。
三、再審原告於前述判決確定後，以前揭理由，提起本件再審之訴云云。惟查：
（一）按當事人已依上訴主張其事由者，不得以再審之訴對於確定判決聲明不服，民
      事訴訟法第四百九十六條第一項但書定有明文。查再審原告所提系爭支票因為
      再審原告開具，經訴外人范俊宏、劉昭陽、楊美芬等人之手，輾轉向再審被告
      借貸款項，范君等人並未在支票背書，支票背書不連續，系爭支票最後之執票
      人並非再審被告，再審被告無提起訴訟之利益。再查系爭支票既由劉昭陽、楊
      美芬等人向再審被告借貸款項，因劉君夫婦之前曾積欠再審被告金錢，故劉君
      夫婦將系爭支票交付與再審被告借錢時，再審被告即將系爭支票收執，並未付
      款，準此，系爭支票屬於消費借貸，再審被告應就借款已付之事實負舉證之責
      任等之事由，再審原告已於本院台南簡易庭前審判決後，上訴本院第二審時，
      為相同之主張，並據本院以其上訴為無理由而判決駁回確定在案，業據調閱本
      院九十年度小上字第六八號卷查明，則再審原告此項事由，既曾依上訴程序為
      主張，並為本院所不採，按上開條文規定，即不得據為再審之訴之理由。
（二）再民事訴訟法第四百九十六條第一項第十三款所謂當事人發見未經斟酌之證物
      或得使用該證物，係指在前訴訟程序不知有該證物，現始知之，或雖知有此而
      不能使用，現始得使用者而言（最高法院三十二年上字第一二四七號及同院八
      十年度台再字第一三○號判例參照）；又依民事訴訟法第四百九十六條第一項
      第十三款之規定，對原確定判決提起再審之訴，並未主張有何發現未經斟酌之
      新證物，或得使用該證物之情事，在程序上已有未合。且所指之情事於前訴訟
      程序第一、二審業已提出並經法院斟酌；即與發現未經斟酌之新證物，得依民
      事訴訟法第四百九十六條第一項第十三款規定提起再審之訴之規定不合（最高
      法院七十九年度台上字第一八三五號判決參照）。查本件再審原告所提出之支
      票正反面一件及退票理由單三紙，業經再審被告於本院台南簡易庭九十年度南
      小字第一三二五號給付票款事件於九十年十月二十六日開庭時當庭提出原本，
      經承審法官核對與影本無異後發還再審被告（詳見該案卷宗第二十二頁），即
      已就再審原告所稱之支票正反面一件及退票理由單三紙加以斟酌，並於該判決
      事實及理由第三段中詳細說明其論據，及再審原告之抗辯為何不足採之理由；
      並經本院調取前揭卷宗查明屬實無訛。並無就已經存在並已為證據聲明之證據
      ，而第一審並未認為不必要，而仍忽略證據聲明未為調查，或已為調查而未就
      其調查之結果予以判斷者之情形。況如前所述，民事訴訟法第四百九十六條第
      一項第十三款所謂當事人發見未經斟酌之證物或得使用該證物者，係指前訴訟
      程序事實審言詞辯論終結前已存在之證物，因當事人不知有此，致未經斟酌，
      現始知之，或雖知有此而不能使用，現始得使用者。惟再審被告於本院台南簡
      易庭九十年度南小字第一三二五號給付票款事件於九十年十月二十六日開庭時
      既已當庭提出支票正反面一件及退票理由單三紙原本，而再審原告於當日亦有
      到庭，是再審原告於九十年十月二十六日應已知悉有該支票正反面一件及退票
      理由單三紙之事，則上開證物顯非再審原告於言詞辯論終結後始發現之證物，
      其所以在前訴訟程序中未曾使用，並非客觀上有何不能使用情形存在，亦非言
      詞辯論終結後始得使用之證物，核與前開條款規定之情形不符。至於其所提之
      系爭支票之最後提示日八十九年十二月十八日之執票人為訴外人陳進川，而非
      再審被告，原審確定判決認為再審被告為執票人，顯然錯誤云云，惟查提示僅
      係執票人向付款人行使票據上權利的方法，訴外人陳進川縱曾提示系爭支票，
      然再審被告仍得依交付程序而受讓系爭支票，並取得票據上之權利，再審被告
      既於本院台南簡易庭九十年度南小字第一三二五號給付票款事件於九十年十月
      二十六日開庭時當庭提出支票正反面一件及退票理由單三紙原本，足徵再審被
      告確執有系爭支票而為執票人，乃再審原告提出支票正反面一件及退票理由單
      三紙，縱經斟酌，仍無法使再審原告受較有利之判決。再審原告據此主張有民
      事訴訟法第四百九十六條第一項第十三款之再審事由，非屬有據。
四、綜上所述，本件並無再審原告所主張發現未經斟酌之證物之情事，從而，再審原
    告依民事訴訟法第四百九十六條第一項第十三款之規定，提起本件再審之訴，請
    求廢棄前程序之確定判決，並判決再審被告在第一審之訴駁回，顯無理由，不應
    准許。
五、據上論結，本件再審之訴為顯無理由，依民事訴訟法第四百三十六條之三十二第
    四項、第五百零二條第二項、第七十八條，判決如主文。
中　　　華　　　民　　　國　　九十一　　年　　　七　　　月　　　八　　　日
                             臺灣臺南地方法院民事第一庭
~B審判長法　官  周素秋
~B　　　法　官　莊玉
~B　　　法　官　黃瑪玲
右正本證明與原本無異
本件不得上訴
中　　　華　　　民　　　國　　九十一　　年　　　七　　　月　　　八　　　日
~B　　　法院書記官　黃淑櫻
~F0
~T40
附表：
┌─┬────────┬──────┬──────────────┬──────┬──────┐
│次│ 提　示　銀　行 │ 提　示　日 │ 提　　　示　　　帳　　　號 │ 提　示　人 │備        註│
│序│　　　　　　　　│（即退票日）│                         　 │（即執票人）│            │
│  │                │（年.月.日）│                            │            │            │
├─┼────────┼──────┼──────────────┼──────┼──────┤
│１│合作金庫台南分行│   11.  20. │00000000000000│ 乙　○　○ │關廟農會委託│
│　│　　　　　　　　│ 　  　  　 │　　　　　　　　　　　　　　│ 　　　　　 │合庫代收　　│
├─┼────────┼──────┼──────────────┼──────┼──────┤
│２│農民銀行仁德分行│   11.   │000－00－00000－0│ 乙　○　○ │關廟農會委託│
│　│　　　　　　　　│ 　  　  　 │　　　　　　　　　　　　　　│ 　　　　　 │合庫代收　　│
├─┼────────┼──────┼──────────────┼──────┼──────┤
│３│土地銀行永康分行│   12.  18. │三－一００－一　　　　　　　│ 陳　進　川 │　　　　　　│
└─┴────────┴──────┴──────────────┴──────┴──────┘
